臺灣臺南地方法院刑事判決　　　　　　　100年度訴字第699號
公　訴　人　臺灣臺南地方法院檢察署檢察官
被　　　告　李和英
上列被告因違反毒品危害防制條例案件，經檢察官提起公訴（10
0 年度毒偵緝字第83號），被告於準備程序中就被訴事實為有罪
之陳述，經本院合議庭裁定改由受命法官獨任進行簡式審判程序
，判決如下：
    主  文
李和英施用第一級毒品，累犯，處有期徒刑玖月；又施用第二級
毒品，累犯，處有期徒刑伍月。應執行有期徒刑壹年。
    事  實
一、李和英(一)於民國90年2 月間某日起，至同年3 月27日止，因
    連續施用第一級毒品海洛因，經本院以90年度毒聲字第693
    號裁定送觀察、勒戒，後認無繼續施用毒品之傾向，於90年
    4 月18日釋放出所，並經臺灣臺南地方法院檢察署檢察官以
    90年度毒偵字第783 、925 號為不起訴處分確定。其於前開
    處分執行完畢釋放後5 年內之(甲)90年5 月中旬起，至90年7
    月25日止，又因連續施用第一級毒品海洛因，經本院以90年
    度毒聲字第1585號裁定送觀察、勒戒，後認其有繼續施用毒
    品之傾向，經檢察官起訴並聲請戒治，戒治部分經本院以90
    年度毒聲字第1834號裁定令其入戒治處所施以強制戒治，起
    訴部分經本院以90年度訴字第1141號判決判處有期徒刑9 月
    確定，及於(乙)90年7 月25日或前3 、4 日內之某時，因施用
    第二級毒品，經本院以90年度易字第2004號判決判處有期徒
    刑10月，嗣經臺灣高等法院臺南分院以91年度上易字第91號
    判決駁回確定，又於(丙)91年7 月29日或其前3 、4 日間之某
    日時，因施用第二級毒品，經本院以91年度易字第1321號判
    決判處有期徒刑10月確定。(二)其另因(丁)連續販賣第一級毒品
    ，經本院以90年度訴字第991 號判決判處有期徒刑5 年2 月
    確定，上開(甲)(乙)(丁)案件，另經本院裁定應執行有期徒刑6 年
    7 月，嗣經本院以96年度聲減字第2132號裁定減刑並定應執
    行刑為有期徒刑5 年9 月，再與減刑後之(丙)案接續執行，於
    96年10月23日假釋出監，於97年11月29日假釋保護管束期滿
    未經撤銷，視為徒刑執行完畢（構成累犯）。
二、李和英猶未戒除毒癮，明知海洛因、甲基安非他命分別係毒
    品危害防制條例第2 條第2 項第1 款、第2 款所定之第一、
    二級毒品，不得非法施用、持有，仍分別基於施用第一、二
    級毒品之犯意，先後為下列犯行：(一)於99年7 月8 日凌晨，
    在臺南市○○街219 巷10弄2 號友人周德忠住處，將甲基安
    非他命置入玻璃球內，再點火加熱，以燒烤產生白煙，以口
    鼻吸聞之方式，施用第二級毒品甲基安非他命1 次。(二)於前
    揭時間點後之同日凌晨，在相同處所，將海洛因粉末摻入香
    菸，以點燃香菸吸食之方式，施用第一級毒品海洛因1 次。
    嗣因警方偵辦周德忠偽造貨幣等案件，於99年7 月8 日持搜
    索票前往周德忠位於臺南市○○街219 巷10弄2 號住處執行
    搜索，警方依檢察官核發之拘票將李和英拘提到案，李和英
    在未有偵查犯罪職權之機關或公務員發覺其施用甲基安非他
    命犯行前，向員警坦承施用甲基安非他命犯行，並經其同意
    後採尿送驗，鑑驗結果呈可待因、嗎啡陽性反應及安非他命
    、甲基安非他命陽性反應。
三、案經臺南市政府警察局第五分局（改制前為臺南市警察局第
    五分局）報告臺灣臺南地方法院檢察署檢察官偵查起訴。
    理  由
一、本件被告李和英所犯均為死刑、無期徒刑、最輕本刑3 年以
    上有期徒刑以外之罪，亦非屬高等法院管轄之第一審案件，
    其於準備程序進行中，先就被訴事實均為有罪之陳述，經告
    知簡式審判程序之旨，並聽取檢察官、被告之意見後，本院
    合議庭依刑事訴訟法第273 條之1 第1 項裁定進行簡式審判
    程序，是本案之證據調查，依同法第273 條之2 規定，不受
    同法第159 條第1 項、第161 條之2 、第161 條之3 、第16
    3 條之1 ，及第164 條至第170 條所規定證據能力認定及調
    查方式之限制，合先敘明。
二、毒品危害防制條例第20條、第23條將施用毒品之刑事處遇程
    序，區分為「初犯」及「5 年內再犯」、「5 年後再犯」，
    依其立法理由，認「初犯」經觀察、勒戒或強制戒治後，應
    為不起訴處分；經觀察、勒戒或強制戒治執行完畢釋放後，
    「5 年內再犯」者，因其再犯率甚高，原實施之觀察、勒戒
    及強制戒治既已無法收其實效，爰依法追訴；至經觀察、勒
    戒或強制戒治執行完畢釋放後，「5 年後再犯」者，前所實
    施之觀察、勒戒或強制戒治已足以遮斷其施用毒品之毒癮，
    為期自新及協助其斷除毒癮，仍適用與「初犯」相同之規定
    ，先經觀察、勒戒或強制戒治之程序。是依上開規定，僅限
    於「初犯」及「5 年後再犯」2 種施用毒品之情形，始應先
    經觀察、勒戒或強制戒治程序；倘被告於5 年內已再犯施用
    毒品罪，經依法追訴處罰，縱其第3 次（或第3 次以上）再
    度施用毒品之時間，在初犯經觀察、勒戒或強制戒治執行完
    畢釋放5 年以後，已不合於「5 年後再犯」之規定，且因已
    於「5 年內再犯」，顯見其再犯率甚高，原實施觀察、勒戒
    或強制戒治已無法收其實效，即應依該條例第10條處罰（最
    高法院95年度第7 次刑事庭會議決議及97年度第5 次刑事庭
    會議決議意旨參照）。本件被告曾受如事實欄所述之觀察、
    勒戒處分，並於上開處分執行完畢5 年內，再犯施用毒品案
    件，復經本院以90年度毒聲字第1585號裁定送觀察、勒戒，
    後認其有繼續施用毒品之傾向，經檢察官起訴並聲請戒治，
    戒治部分經本院以90年度毒聲字第1834號裁定令其入戒治處
    所施以強制戒治，起訴部分經本院以90年度訴字第1141號判
    決判處有期徒刑9 月確定，及因施用第二級毒品案件（2 件
    ），分別經本院以90年度易字第2004號判決判處有期徒刑10
    月，嗣經臺灣高等法院臺南分院以91年度上易字第91號判決
    駁回確定，及本院以91年度易字第1321號判決判處有期徒刑
    10月確定等情，分別有刑案資料查註紀錄表、臺灣高等法院
    被告前案紀錄表及上開裁定、判決書在卷可稽，則被告前既
    曾因施用毒品案件，經上開處分執行完畢釋放後之5 年內，
    再犯施用毒品罪，經依法追訴處罰，復於事實欄所述之時點
    更犯施用毒品罪，即非屬毒品危害防制條例第20條第3 項所
    規定之「5 年後再犯」之情形，揆諸上開最高法院決議意旨
    ，縱其本次所犯2 件施用毒品案件距上開處分執行完畢已逾
    5 年，仍應由本院依法論罪科刑。
三、訊據被告對於上開事實於本院準備、審理程序均坦承不諱（
    見本院卷第21頁、第23頁反面），並有臺南市警察局第五分
    局偵辦毒品案採驗尿液編號年籍對照表（見警卷第15頁）、
    長榮大學99年7 月26日出具之確認報告（見警卷第14頁）各
    1 份在卷可稽，堪認被告上開任意性之自白，確均與事實相
    符。是本件事證明確，被告犯行洵堪認定，應予依法論科。
四、按海洛因、甲基安非他命分屬毒品危害防制條例第2 條第2
    項第1 款、第2 款所列之第一、二級毒品，是核被告所為，
    分別係犯毒品危害防制條例第10條第1 項、第2 項之施用第
    一級、第二級毒品罪。被告持有第一級、第二級毒品進而施
    用，其持有之低度行為應為施用之高度行為所吸收，不另論
    罪。被告所犯上開施用第一級毒品海洛因、第二級毒品甲基
    安非他命罪，犯意各別，行為互殊，應予分論併罰。又被告
    有如事實欄所記載經執行有期徒刑完畢之犯罪前案紀錄，此
    有前開臺灣高等法院被告前案紀錄表在卷可按，其於受徒刑
    之執行完畢後，5 年以內故意再犯本案有期徒刑以上之罪，
    為累犯，均應依刑法第47條第1 項之規定，加重其刑。又被
    告係在警方未發覺其施用第二級毒品前，即主動自承有施用
    甲基安非他命犯行，並同意採尿，業據被告於警詢時供述在
    卷（見警卷第3 頁反面），被告行為合乎自首之要件，爰依
    刑法第62條規定減輕其刑，並依法先加後減之。爰審酌被告
    前因施用毒品案件，經觀察、勒戒之治療程序後，猶不思戒
    絕革除惡習，仍為本案2 次犯行，顯然其意志力甚為薄弱，
    迄未能戒除毒癮，惟兼衡被告施用毒品犯行，在性質上乃屬
    對自我身心健康之自戕行為，尚未嚴重破壞社會秩序、侵害
    他人權益，及犯後坦承犯行，尚有悔意等一切情狀，分別量
    處如主文所示之刑，並定其應執行之刑。另未扣案之玻璃球
    1 個，雖係被告所有供其施用甲基安非他命所用之物，惟已
    經其丟棄之情，業經被告供述在卷（見本院卷第24頁），茲
    以玻璃球屬易碎之物，既經丟棄，衡情應已滅失，自無庸為
    沒收之諭知。
據上論結，應依刑事訴訟法第273 條之1 第1 項、第299 條第1
項前段，毒品危害防制條例第10條第1 項、第2 項，刑法第11條
前段、第47條第1 項、第51條第5 款、第62條，判決如主文。
本案經檢察官薛雯文到庭執行職務
中    華    民    國   100    年    6     月    30    日
                  刑事第十庭    法  官  羅郁棣
以上正本證明與原本無異。
如不服本判決應於收受本判決後10日內向本院提出上訴書狀，並
應敘述具體理由。其未敘述上訴理由者，應於上訴期間屆滿後20
日內向本院補提理由書狀（均須按他造當事人之人數附繕本）「
切勿逕送上級法院」。
                                書記官  黃玉秀
中    華    民    國   100    年    6     月    30    日
附錄所犯法條：
毒品危害防制條例第10條
施用第一級毒品者，處 6 月以上 5 年以下有期徒刑。
施用第二級毒品者，處 3 年以下有期徒刑。